【裁判字號】    97,交抗,1460
【裁判日期】    980325
【裁判案由】    違反道路交通管理處罰條例
【裁判全文】
臺灣高等法院交通事件裁定            97年度交抗字第1460號
抗  告  人
即受處分人  甲○○
上列抗告人即受處分人因違反道路交通管理處罰條例案件，不服
臺灣士林地方法院，中華民國97年8月25日裁定（96年度交聲字
第1618號），提起抗告，本院裁定如下：
    主  文
抗告駁回。
    理  由
一、按汽車在同向二車道以上之道路行駛，於變換車道時，應讓
    直行車先行，並注意安全距離，道路交通安全規則第九十八
    條第一項第六款定有明文。又汽車駕駛人在多車道不依規定
    駕車者，處新臺幣（下同）六百元以上一千八百元以下罰鍰
    ，並記違規點數一點，且汽車駕駛人違反道路交通安全規則
    ，因而肇事致人死亡者，吊銷其駕駛執照，並於一年內不得
    考領駕駛執照，道路交通管理處罰條例第四十五條第四款、
    第六十一條第一項第四款、第六十三條第一款、第六十七條
    第四項分別定有明文。
二、原裁定意旨略以：抗告人即受處分人甲○○於民國九十六年
    四月六日上午八時十一分許，駕駛車牌號碼992-AC號營業大
    客車，沿臺北市中山區○○○路南往北方向行駛，在臺泥大
    樓站上下乘客後，由慢車道之外側車道起步變換至內側車道
    時，本應注意變換車道時，應讓直行車先行，並應保持安全
    距離，且依當時天候及路況等情形，又無不能注意之情事，
    竟疏於注意，即轉入內側車道，於行駛至臺北市中山區○○
    ○路○段一三七巷口前時，適林昆練及陳人捷前後分別騎乘
    車牌號碼K3H-967號重機車及CVJ-255號重機車，在其大客車
    左側亦沿中山北路南往北方向沿慢車道之內側車道行駛而來
    ，抗告人所駕駛之營業大客車左後車身因而擦撞陳人捷上開
    機車右側把手後，陳人捷之上開機車因而失控致左側車頭再
    撞及由林昆練所騎乘之上開機車右後排氣管，造成陳人捷人
    車倒地，經送醫急救後，仍因右胸、腹部外傷，致體腔出血
    ，延至同日上午十時三十五分許不治死亡。因抗告人在同向
    二車道以上之道路行駛，於變換車道時，未讓直行車先行，
    而有在多車道不依規定駕車之違規，並因而肇事致人死亡，
    臺北市交通事件裁決所（即原處分機關），遂於九十六年十
    一月二十八日以北市裁四字第裁22-AIA221586號裁決書，依
    前揭規定裁處抗告人罰鍰一千八百元，及記違規點數一點，
    並吊銷其駕駛執照，且於一年內不得考領駕駛執照，因認原
    處分核無不當，抗告人之異議為無理由，予以駁回其異議等
    語。
三、抗告意旨略稱：本件抗告人所駕駛之營業大客車係屬前車，
    後方之機車騎士陳人捷究竟如何倒地，抗告人並不知悉，且
    其所涉業務過失致死案件，業已向鈞院提起上訴並聲請再行
    鑑定中，該案件既尚未確定，懇請撤銷原裁定云云。
四、經查，抗告人本件駕駛營業大客車沿臺北市○○○路由南往
    北方向行駛，於行駛至中山北路二段一三七巷口發生本件交
    通事故之路段，為同向四車道之道路，於第二、三車道間以
    分隔島將外側第一、二車道區○○○○道，有警製之道路交
    通事故現場圖在卷可稽。抗告人於前揭時間，駕駛營業大客
    車沿本件中山北路由南往北方向行駛，自臺泥大樓站上下乘
    客後，由慢車道之外側車道起步直行，在肇事地點前由外側
    車道往內側車道行駛，自後視鏡中沒有看到任何車輛，嗣其
    行駛至肇事地點，即聽到其大客車之左後車身有碰撞聲，其
    立即停車並下車查看，發現林昆練之機車穩穩停住，而陳人
    捷則人車倒地等情，業據抗告人供明在卷（見相驗卷第十三
    、二十一、四十六頁），並經證人林昆練證述：伊行駛在內
    側車道，抗告人之大客車從外側車道往左邊之內側車道行駛
    ，因伊沒辦法超過該大客車，伊就減速，減速後感覺到右後
    排氣管有東西撞過來，伊被撞後馬上聽到倒地聲，伊轉頭看
    ，即發現陳人捷人車倒在其右後方，在伊被碰撞後及聽到機
    車倒地聲，即無再聽到其他奇怪之聲音等情可佐（見臺灣臺
    北地方法院交訴卷第四十八、四十九、五十二頁，偵查卷第
    十頁）。且經警方比對抗告人所駕駛之前開大客車左後車身
    刮撞痕與陳人捷機車直立時之右把手、右後視鏡之高度相吻
    合等情，亦據證人即現場處理之警員呂佳證述無訛（見同
    上交訴卷第四十四、四十七頁），並有車損相片影本在卷可
    按（見偵查卷第二十九至三十一頁）。又陳人捷因上開事故
    ，經送醫急救後，於同日上午十時三十五分許不治死亡一節
    ，有馬偕紀念醫院出具之診斷證明書及臺灣臺北地方法院檢
    察署相驗屍體證明書附卷可憑。綜上，抗告人既有聽到其大
    客車之左後車身有碰撞聲，而上開大客車左後車身刮撞痕與
    陳人捷機車直立時之右把手、右後視鏡之高度又相吻合，且
    證人林昆練被碰撞後馬上聽到陳人捷機車倒地聲，並於轉頭
    查看時發現陳人捷機車倒地，此外即未再聽到其他奇怪之聲
    音，顯見抗告人於本件路段自外側車道駛往內側車道時，其
    左後車身先擦撞同向直行由陳人捷所騎乘之上開機車右側把
    手及右後視鏡後，陳人捷之上開機車再失控撞及林昆練所騎
    乘之上開機車右後排氣管，致陳人捷人車倒地，並因而不治
    死亡，情極明灼。揆諸首揭規定，抗告人自外側車道往左欲
    變換至內側車道時，在其左側沿內側車道同向直行之陳人捷
    之機車，係擁有先行路權之直行車，抗告人自應注意該機車
    之車速、距離，研判己車縱使先行駛入內側車道亦不致發生
    碰撞確為安全時始可先行變換至內側車道，反之若安全距離
    不足，有發生碰撞之虞時，自應依首揭規定，禮讓有優先路
    權之直行車輛先行，始能維護行車安全及避免危險發生，惟
    如前所述，抗告人由外側車道往內側車道行駛，自後視鏡中
    沒有看到任何車輛（見相驗卷第十三頁），足認其變換車道
    時，未盡其注意發現左側適有陳人捷騎乘機車直行而來之狀
    況，自未予注意該直行車之車速及安全距離，而逕行往左變
    換車道，因其未依規定讓陳人捷之直行車先行，二車發生擦
    撞，陳人捷因而倒地且不治死亡，抗告人自有違反前揭在多
    車道不依規定駕車，並因而肇事致人死亡之事實，抗告人辯
    稱不知悉後方之機車騎士陳人捷究竟如何倒地云云，殊難為
    其有利之認定。抗告人本件違規之事證至臻明確，其以前揭
    情詞指摘原裁定不當，自無理由。
五、綜上，本件抗告人確有於前揭時地在多車道不依規定駕車，
    並因而肇事致人死亡之違規行為，原處分機關依道路交通管
    理處罰條例第四十五條第四款、第六十一條第一項第四款、
    第六十三條第一款、第六十七條第四項等規定，裁處抗告人
    罰鍰一千八百元，及記違規點數一點，並吊銷其駕駛執照，
    且於一年內不得考領駕駛執照，核無違誤。原審法院據此駁
    回抗告人之聲明異議，於法要無不合。是本件抗告為無理由
    ，應予駁回。
六、據上論結，應依道路交通案件處理辦法第二十六條，刑事訴
    訟法第四百十二條，裁定如主文。
中    華    民    國    98    年    3     月    25    日
                  刑事第二十一庭審判長法  官  蘇隆惠
                                      法  官  許永煌
                                      法  官  曾家貽
以上正本證明與原本無異。
不得再抗告。
                                      書記官  任正人
中    華    民    國    98    年    3    月     27    日


司法院資訊處製作；財團法人民間司法改革基金會備份。
